臺灣高等法院刑事裁定
109年度毒抗字第220號
抗  告  人
即  被  告  陳孝泓


上列抗告人因違反毒品危害防制條例案件，不服臺灣新北地方法
院中華民國109年9月21日所為之裁定（109年度毒聲字第535號）
，提起抗告，本院裁定如下：
    主  文
抗告駁回。                                             
    理  由
一、原裁定意旨略以：抗告人即被告甲○○對於施用第二級毒品甲
    基安非他命之犯行於偵訊中坦承不諱，其為警查獲時所採集
    之尿液檢體，經送台灣檢驗科技股份有限公司，以酵素免疫
    分析法及氣相層析質譜儀確認檢驗結果，確呈安非他命、甲
    基安非他命陽性反應，有新北市政府檢查局受採集尿液人姓
    名及檢體編號對照表（尿液檢體編號：D0000000號）、前開
    公司109年5月26日所出具之濫用藥物檢驗報告各一份在卷可
    參，足認被告之自白與事實大致相符，是被告確曾施用第二
    級毒品一節，應堪認定。而被告前曾因施用毒品案件經送觀
    察、勒戒，認無繼續施用之傾向，於民國103年5月30日執行
    完畢釋放出所，並由臺灣新北地方檢察署檢察官以103年度
    毒偵緝字第215號為不起訴處分確定等節，有本院被告前案
    紀錄表在卷可按，從而，本件係被告於前次觀察、勒戒執行
    完畢釋放後，三年後再犯毒品危害防制條例第10條之罪，是
    檢察官對被告為觀察、勒戒之聲請，核無不合，應予准許。
二、抗告意旨略以：警方109年5月8日係誘導被告持「冰糖」與
    員警碰面交易，當天冰糖多次離開被告眼前，辦案員警竟能
    將冰糖採驗出第二級毒品，已有可疑，被告經警採集之尿液
    亦有於員警手中變造之可能；被告曾多次要求提審，經員警
    、檢方、法院無視被告權益，並以半嚇阻方式使被告被迫放
    棄維護自身權益；員警當日除疲勞詢問，又以極端惡劣之手
    段及言語羞辱恐嚇威脅被告，並多次以肢體手掌拍打被告臉
    部羞辱，懇請法院詳查當日全程錄影之內容，依毒樹果實理
    論，本案證據皆無證據能力，另聲請法院發還扣押物云云。
三、按犯毒品危害防制條例第10條之罪者，檢察官應聲請法院裁
    定，令被告入勒戒處所觀察、勒戒，其期間不得逾二月。依
    前項規定為觀察、勒戒或強制戒治執行完畢釋放後，三年後
    再犯第10條之罪者，適用前2項之規定。毒品危害防制條例
    第20條第1項、第3項定有明文。另109年1月15日增訂，於同
    年7月15日施行之毒品危害防制條例第35條之1則規定：「本
    條例中華民國108年12月27日修正之條文施行前犯第10條之
    罪之案件，於修正施行後，依下列規定處理：一、偵查中之
    案件，由檢察官依修正後規定處理。二、審判中之案件，由
    法院或少年法院（地方法院少年法庭）依修正後規定處理；
    依修正後規定應為不起訴處分或不付審理之裁定者，法院或
    少年法院（地方法院少年法庭）應為免刑之判決或不付審理
    之裁定。三、判決確定尚未執行或執行中之案件，適用修正
    前之規定」。又109年1月15日修正及109年7月15日施行之毒
    品危害防制條例第20條第3項之立法理由認施用毒品者具「
    病患性犯人」之特質，並參諸世界各國之醫療經驗及醫學界
    之共識，咸認施用毒品成癮者，其心癮甚難戒除，如觀察、
    勒戒或強制戒治執行完畢釋放後，三年後始再有施用第一級
    、第二級毒品之行為者，足見其有戒除毒癮之可能，宜再採
    以觀察、勒戒方式戒除其身癮及以強制戒治方式戒除其心癮
    之措施，為能放寬觀察、勒戒或強制戒治制度之適用時機，
    以協助施用者戒除毒癮，爰修正第三項。是經觀察、勒戒或
    強制戒治執行完畢釋放後，「三年後再犯」者，前所實施之
    觀察、勒戒或強制戒治，已足以遮斷其施用毒品之毒癮，為
    期自新及協助其斷除毒癮，仍適用「初犯」規定，先經檢察
    官聲請觀察、勒戒，不因其間是否因另犯該罪，經起訴、判
    刑或執行而受影響。
四、本院認：
（一）被告於109年5月8日3時37分許，與喬裝買家之員警相約在
      新北市○○區○○路0段000號前欲交付冰糖一包予員警而為警
      查獲，嗣於同日3時45分許為警採集之尿液，檢驗結果確
      呈甲基安非他命類陽性反應，有卷附之新北市政府警察局
      新莊分局執行逮捕、拘禁告知本人同意書、台灣檢驗科技
      股份有限公司濫用藥物實驗室109年5月26日濫用藥物檢驗
      報告（尿液檢體編號：D0000000）、新北市政府警察局受
      採集尿液檢體人姓名及檢體編號對照表、被告尿液檢體照
      片二張等在卷可憑，足認被告確有施用第二級毒品甲基安
      非命之犯行。被告雖拒絕在上開檢體編號對照表上簽名，
      然其警詢筆錄稱警方所採集之尿液為其親自排入乙節，亦
      有109年5月8日警詢筆錄附卷可佐（見毒偵字卷第11頁、
      第29頁），是本案之採尿程序於法並無不合。又被告前曾
      因施用毒品犯行，經法院裁定送觀察、勒戒，於103年5月
      30日執行完畢釋放出所乙節，有本院被告前案紀錄表在卷
      可參，是被告為本件施用毒品之行為距其前揭觀察、勒戒
      執行完畢釋放後已逾三年，原審因檢察官聲請，認被告確
      有施用第二級毒品之犯行，而依毒品危害防制條例第20條
      第3項、第1項規定，裁定被告應送勒戒處所觀察、勒戒，
      經核並無不合。
（二）抗告意旨所為指摘無非係針對被告為警查獲販賣毒品等情
      ，核與被告本件所涉施用第二級毒品與否，係屬二事，而
      綜觀被告警詢及偵訊筆錄，雖自始否認有何販賣甲基安非
      他命之犯行，卻不否認有施用毒品之情事（見毒偵字卷第
      82頁），又被告親自排入之尿液，經送請台灣檢驗科技股
      份有限公司檢驗，結果呈安非他命、甲基安非他命陽性反
      應，已如前述，被告空言辯稱尿液可能遭員警變造而無證
      據能力云云，僅係不足以形成合理懷疑之幽靈抗辯，難謂
      可採，從而，本件抗告為無理由，應予駁回。其聲請發還
      扣押物亦非本院所得處理，附此敘明。
據上論斷，應依刑事訴訟法第412條，裁定如主文。
中　　華　　民　　國　　109 　年　　10　　月　　30　　日
                  刑事第二十庭  審判長法　官  王復生
                                      法　官  張紹省
                                      法　官  遲中慧
以上正本證明與原本無異。
不得再抗告。
                                      書記官  鄭巧青
中　　華　　民　　國　　109 　年　　10　　月　　30　　日